【裁判字號】    90,易,1894
【裁判日期】    900704
【裁判案由】    傷害等
【裁判全文】
臺灣高雄地方法院刑事判決                          九十年度易字第一八九四號
    公  訴  人  臺灣高雄地方法院檢察署檢察官
    被      告  甲○○
    被      告  乙○○
    被      告  丙○○
右列被告等因傷害等案件，經檢察官提起公訴（八十九年度偵緝字第一三二四、一三
七八、一三七九號），本院判決如左：
    主  文
甲○○損壞他人之汽車車輪輪胎，足以生損害於他人，處拘役拾日，如易科罰金，以
參佰元折算壹日。又以加害生命、身體之事，恐嚇他人，致生危害於安全，處拘役拾
伍日，如易科罰金，以參佰元折算壹日；又共同傷害人之身體，處拘役貳拾日，如易
科罰金，以參佰元折算壹日；應執行拘役肆拾日，如易科罰金，以參佰元折算壹日。
乙○○、丙○○共同傷害人之身體，各處拘役貳拾日，如易科罰金，均以參佰元折算
壹日。
    事  實
一、甲○○於民國八十八年十月二十六日下午四時三十分許，在高雄縣大社鄉○○路
    六七三之三號「鴻陞企業行」前，因見丁○○與黃錦雀共同前來索討其母張嫈娸
    所積欠之債務，而於丁○○與其兄乙○○（起訴書誤載為丙○○）談判時，竟基
    於毀損之犯意，持不明鐵器刺破丁○○所有駕駛前來該處之車牌號碼Ｅ三─二一
    七三號自小客車右前輪胎，致該輪胎不堪使用，足生損害於丁○○；而丁○○因
    見甲○○在其所有之上開自小客車附近逗留，詢問甲○○是否損壞其自小客車時
    ，甲○○復基於恐嚇危害安全之犯意，向丁○○恐嚇稱：你的車牌號碼我已記得
    ，你在外面會不知道怎樣死的等語，致使丁○○聞言而心生畏懼，致生危害於安
    全。復於翌（二十七）日上午十時三十分許，丁○○與友人黃長富、黃錦雀及蔡
    光源等人共同前往上址，欲再與乙○○、丙○○及甲○○兄弟談判上開財務糾紛
    時，發生口角爭執，黃長富並關掉「鴻陞企業行」之總電源，乙○○、丙○○、
    甲○○及姚金元（另案通緝中）因而心生不滿，雙方進而爭執互毆，渠四人竟共
    同基於傷害之犯意聯絡，由姚金元及甲○○二人分持空心鐵管、乙○○及丙○○
    則以徒手拳毆，四人共同毆打丁○○及黃長富（已歿，該部分未據告訴），致丁○○受有「頭部外傷、右耳後右顱枕挫傷血腫５‧５Ⅹ５公分、右肩胛挫傷紅腫
    ９‧５Ⅹ１１‧５公分、右上臂挫傷紅腫１１‧５Ⅹ７公分、右肘部挫傷紅腫９
    ‧５Ⅹ５公分」等傷害。
二、案經丁○○訴請高雄縣警察局仁武分局移送台灣高雄地方法院檢察署檢察官偵查
    起訴。
    理  由
一、訊據被告甲○○固坦認於八十八年十月二十六日下午四時三十分許，在高雄縣大
    社鄉○○路六七三之三號「鴻陞企業行」前，告訴人丁○○前來索討其母所積欠
    之債務，而與乙○○談判時，當時其確在場，惟矢口否認有何毀損及恐嚇之犯行
    ，辯稱：伊當時僅在乙○○旁，聽他們談論債務之事，並無持任何工具損壞告訴
    人之自小客車，亦無對告訴人出言恐嚇云云。惟查：右揭毀損及恐嚇之事實，業
    據證人即告訴人林美惠於警訊及偵、審中證述甚詳，其證稱：當時伊與被告丙○○在談論債務問題，被告甲○○即在附近徘徊，並走到伊停放自小客車處，在車
    輪旁蹲下身來不知做何事，伊遂詢問被告甲○○是否在破壞車輪，被告甲○○否
    認，並向伊恐嚇稱：你的車牌號碼我已記得，你在外面會不知道怎樣死的等語，
    當時伊聽了很害怕，後伊駕車離去時，中途始發生右前輪已遭破壞等語，並證人
    即在場之黃錦雀於本院審理時證稱：因被告等之母親亦積欠伊債務，而與丁○○
    一同前去索債，當時有看見被告甲○○在丁○○所有自小客車旁，並無看見被告
    甲○○刺破車輪，當時丁○○有詢問被告甲○○是否刺他的車輪，被告甲○○說
    沒有，後於丁○○駕車離去時，中途始發生車輪已遭破壞等語。且有上開自小客
    車損壞照片二張附卷可稽。從而，上開自小客車之右前車輪，應係被告甲○○持
    不明鐵器刺破，並於告訴人詢問是否有刺破車輪時，向告訴人恐嚇稱：你的車牌
    號碼我已記得，你在外面會不知道怎樣死的等語，致使告訴人聞言而心生畏懼之
    事實，堪予認定；是被告甲○○空言否認辯稱上情，顯係事後卸責之詞，不足採
    信。職是，被告甲○○上開毀損及恐嚇之犯行，事證明確，實堪認定。
二、訊據被告甲○○、乙○○及丙○○固不否認於八十八年十月二十七日上午十時三
    十分許，告訴人與黃長富、黃錦雀及蔡光源等人共同前來上址「鴻陞企業行」，
    ，欲追討其等之母親所積之債務，而於談判上開財務糾紛時，發生口角爭執，黃
    長富並關掉「鴻陞企業行」之總電源，雙方因而發生爭執拉址之事實不諱，惟均
    矢口否認有何傷害犯行，均辯稱：當時僅有渠等三兄弟在場，伊父親姚金元並不
    在場，丁○○、黃長富及黃錦雀進來伊工廠，蔡光源則在工廠外，他們三人進入
    後，黃長富即將工廠之總電源關掉，渠等就持相機照相，告訴人他們欲搶相機，
    雙方因而有拉扯，此時丁○○持鐵棒，黃長富及黃錦雀徒手毆打渠等，但渠等均
    無反擊，因甲○○持相機離去現場，故所受傷勢較輕，並無驗傷，乙○○及丙○○均受有傷害，事後因黃長富業已死亡，故渠等於檢察官起訴後、法院審理時撤
    回傷害告訴，是渠等均係被毆打，而無出手毆打告訴人他們云云。然查：右揭傷
    害事實，業據告訴人丁○○於警訊及偵、審中均指訴綦詳，並證人即在場之黃錦
    雀於本院審理中證述屬實，復被告甲○○、乙○○及丙○○亦於本院審理時供承
    ：當時告訴人他們欲搶相機，雙方因而發生拉扯，乙○○及丙○○並因此而受有
    傷害等語，並提出乙○○及丙○○之診斷證明書各乙紙、台灣高雄地方法院檢察
    署八十八年度偵字第二六六一三號起訴書乙份等影本、及現場照片十五張為憑；
    又參以診斷證明書傷勢之記載，告訴人所述與常情無違，應為真實，有告訴人之
    診斷證明書乙紙在卷可稽。準此，經核上開被告等供述及證人等證詞可知，於八
    十八年十月二十七日上午十時三十分許，在上址「鴻陞企業行」內，告訴人等人
    欲追討被告等之母親所積之債務，而於談判上開財務糾紛時，發生口角爭執，黃
    長富並關掉「鴻陞企業行」之總電源，雙方因而發生拉扯，並分持鐵管或徒手相
    互毆打之事實，亦堪認定。從而，被告等所辯上情，應屬事後卸責之詞，尚難採
    信，是本件事證明確，被告甲○○、乙○○及丙○○之傷害犯行，已堪認定。
三、核被告甲○○所為，係犯刑法第二百七十七條第一項之普通傷害罪、第三百零五
    條之恐嚇危害安全罪及第三百五十四條之毀損罪。被告乙○○及丙○○所為，係
    犯刑法第二百七十七條第一項之普通傷害罪。被告甲○○、乙○○、丙○○三人
    與通緝之姚金元間，就上揭普通傷害之犯行，有犯意之連絡及行為之分擔，均為
    共同正犯。而被告甲○○所犯傷害、毀損及恐嚇危害安全三罪間，犯意各別，行
    為互異，應予分論併罰。爰審酌被告等並無犯罪前科，品行非劣，因告訴人前來
    索取其等之母所積欠債務，雙方發生爭執，而萌傷害之動機，傷害之手段、造成
    傷害之程度，並被告甲○○僅因上開原因，亦萌毀損之動機，並出言恐嚇告訴人
    ，影響個人之安全，告訴人所受損害之程度，及犯後均未坦承犯行等一切情狀，
    分別量處如主文所示之刑，被告甲○○之部分並定其應執行刑，以資懲儆；又按
    刑法第四十一條業經立法院於九十年一月四日修正，於九十年一月十日經總統公
    布施行，並於同年月十二日生效，該條規定：「犯最重本刑為五年以下有期徒刑
    之刑之罪，而受六個月以下有期徒刑或拘役之宣告，因身體、教育、職業、家庭
    之關係或其他正當事由，執行顯有困難者，得以一元以上三元以下折算一日，易
    科罰金。但確因不執行所宣告之刑，難收矯正之效，或難以維持法秩序者，不在
    此限。」、「併合處罰之數罪，均有前項情形，其應執行之刑逾六月者，亦同」
    ，被告等所犯傷害、毀損及恐嚇等罪，係三年或二年以下有期徒刑之罪，且均科
    處拘役，被告犯罪時間雖在上開條文修正生效前，然依刑法第二條第一項前段規
    定，行為後法律有變更者，原則上適用裁判時之法律，復經新舊法比較結果，新
    修正之條文對於易科罰金之條件有利於行為人，故依刑法第二條第一項前段規定
    ，被告所宣告之刑，應依新修正之刑法第四十一條第一項規定，均諭知如易科罰
    金之折算標準。
據上論斷，應依刑事訴訟法第二百九十九條第一項前段，刑法第二條第一項前段、第
二十八條、第二百七十七條第一項、第三百零五條、第三百五十四條、修正後第四十
一條第一項、第五十一條第六款，罰金罰鍰提高標準條例第一條前段、第二條，判決
如主文。
本案經檢察官陳瑞堯到庭執行職務。
中      華      民      國          九十    年      七    月      四    日
                                臺灣高雄地方法院刑事第六庭
                                    法  官     洪榮家
右正本證明與原本無異。
如不服本判決，應於判決送達後十日內，向本院提出上訴狀。
                                    書記官     陳寰瑛
中      華      民      國          九十    年      七    月      四    日
附錄本案論罪科刑法條全文：
刑法第二百七十七條第一項：
  傷害人之身體或健康者，處三年以下有期徒刑、拘役或一千元以下罰金。
刑法第三百零五條：
  以加害生命、身體、自由、名譽、財產之事，恐嚇他人致生危害於安全者，處二年
  以下有期徒刑、拘役或三百元以下罰金。
刑法第三百五十四條：
  毀棄、損壞前二條以外之他人之物或令致不堪用，足以生損害於公眾或他人者，處
  二年以下有期徒刑、拘役或五百元以下罰金。


司法院資訊處製作；財團法人民間司法改革基金會備份。
